【裁判字號】    90,上訴,259
【裁判日期】    891222
【裁判案由】    違反稅捐稽徵法
【裁判全文】
臺灣高等法院臺中分院刑事判決                      九十年度上訴字第二五九號
    上  訴  人
    即  被  告  乙○○
右上訴人因違反稅捐稽徵法案件，不服臺灣台中地方法院八十九年度訴字第一九三五
號中華民國八十九年十二月二十二日第一審判決（起訴案號：臺灣台中地方法院檢察
署八十九年度偵字第二六八號），提起上訴，本院判決如左：
      主  文
原判決撤銷。
乙○○公司負責人，為納稅義務人以不正當方法逃漏稅捐，處有期徒刑參月，如易科
罰金，以參佰元折算壹日。
    事  實
一乙○○係設於台中市○區○○○路一八二號之納稅義務人永隆交通事業有限公司
    （下稱永隆公司）負責人，亦係從事業務之人，明知丙○○於民國（下同）八十
    五年間實際並未在永隆公司任職司機領取薪資或實際靠行經營計程車業務，竟於
    經丙○○同意之情形下，基於行使業務上登載不實之概括犯意聯絡及逃漏稅捐之
    犯意，於八十六年一月間某日，在公司上址，由協助管理永隆公司業務不知情之
    妻子陳汪秀雲將丙○○於八十五年度在永隆公司薪資所得共計新台幣（下同）十
    四萬五千元之不實事項，分別登載於永隆公司業務上作成「薪資表」、「財政部
    臺灣省中區國稅局各類所得扣繳暨免扣繳憑單」、「財政部台灣省中區國稅局各
    類所得資料申報書」及「中華民國八十五年度營利事業所得稅結算申報書」等之
    業務文書上，繼而委由陳汪秀雲先後於八十六年一月二十二日、同年五月二日，
    將上開財政部台灣省中區國稅局各類所得資料申報書、財政部臺灣省中區國稅局
    各類所得扣繳暨免扣繳憑單及營利事業所得稅結算申報書等資料持向財政部台灣
    省中區國稅局台中市分局申報，而共同連續行使業務上登載不實之文書，並以此
    不正當方法為納稅義務人永隆公司逃漏營利事業所得稅三萬六千二百五十元，足
    生損害於稅捐稽徵機關對於稅捐稽徵之正確性。
二、案經丙○○訴請台灣台中地方法院檢察署檢察官偵查起訴。
    理  由
一、訊據上訴人即被告乙○○（下稱被告）固對於丙○○僅係因欲報考計程車司機執
    業登記證，甫靠行於其車行為車主，然丙○○未曾實際使用其公司之車輛或從事
    靠行計程車之營業，其亦未曾支付丙○○任何薪資，且其確係委由妻子陳汪秀雲
    制作上開薪資表及各類所得與營利事業所得稅申報資料向稅捐機關辦理申報八十
    五年度之營利事業所得稅，另丙○○確曾同意於薪資表上蓋章以報稅等情事坦承
    不諱，惟矢口否認其有何違反稅捐稽徵法及業務上登載不實之犯行，辯稱：丙○
    ○既係其車行之靠行車主，且上開薪資所得申報部分係經丙○○同意下所為，依
    財政部之函示，其申報丙○○之薪資並未違法云云。經查：(一)、丙○○並未實際
    承租使用永隆公司之車輛，亦未曾以其自有之車輛靠行於永隆公司而擔任車主營
    業，復因實際未駕駛計程車而無營業收入交予永隆公司等情，為被告所是認，並
    經丙○○陳述詳實，永隆公司即無以任何自有車輛或靠行車輛，租與丙○○駕駛
    營業之情，應堪認定。而被告列報未實際從事永隆車行司機業務，且未實際靠行
    營業而無營業收入之丙○○為永隆公司司機之薪資，即核與財政部七十二年五月
    四日台財稅字第三三０七六號函示：「計程車靠行營業，其營業收入悉數歸併計
    程車行列報營利事業所得稅者，計程車行列報告靠行車主為司機之薪資，如已依
    法填具扣繳憑單辦理申報者，免按虛報薪資論處。」，及七十九年四月三日台財
    稅第七九００二一一四二號函示：「計程車行自有車輛或靠行車輛，租與他人駕
    駛營業，如列報該實際從業司機之薪資，並依法填具扣繳憑單辦理申報，准予比
    照本部七十一年十二月十日台財稅字第三八九三五號函規定，免按虛報資論處。
    」（見偵查卷第十七、十八頁），須係該靠行車主已將其營業收入悉數歸併計程
    車行列報核課營利事業所得稅，且車行列報者為實際從事司機業務之薪資，甫免
    按虛報薪資論處之情形有違，被告實際並未給付丙○○任何薪資，為其所供認，
    則其上開所辯，顯係卸責之詞，委無足採。蓋以被告既知悉丙○○靠行僅係為報
    考執業登記證，實際並未承租其車行之車輛或以自有車輛靠行營運，而僅係名義
    上靠行之車主，且丙○○於八十五年間尚有其他工作，而無實際從事司機之營業
    收入悉數歸併永隆車行列報核課營利事業所得稅等情，則被告自不得諉其係依法
    列報該靠行車主丙○○為司機之薪資，亦即被告上開所為，係屬違法無誤。此外
    被告上開犯行，復有薪資表、財政部國稅局中區國稅局核定通知書、八十九年十
    一月一日財政部台灣省中區國稅局台中市分局函附漏稅額計算書、營利事業所得
    稅結算申報書、財政部營利事業所得稅核定通知書、各類所得資料申報書及各類
    所得扣繳暨免扣繳憑單附卷足憑，是被告上開所辯誠為畏罪卸責之詞，無足採信
    。(二)、被告係永隆公司之負責人等情，業據被告供承在卷，復有台灣省台中市政
    府營利事業登記證、經濟部公司執照及永隆公司變更登記事項卡附卷足參，是被
    告確為納稅義務人永隆公司之負責人無誤。雖告訴人丙○○曾於靠行時簽具同意
    書，敘明：「查丙○○在本公司（行）擔任駕駛工作，在任職期間內，同意由本
    公司（行）申報薪資所得稅，特立此據。」等語（見原審卷第十四頁），惟究竟
    被告如何申報丙○○之薪資之具體內容，並未載明於同意書上，而丙○○係接獲
    財政部台灣省中區國稅局八十六年度綜合所得稅核定書，始得知被告申報發給其
    名義薪資十四萬五千元，此據丙○○於偵查中供明，至於丙○○嗣於偵查及原審
    供稱：伊確係於明知自己未曾向被告支領車主薪資，或實際將自己之車輛靠行於
    永隆公司之情形下，仍同意被告蓋用其印章於薪資表上虛列薪資，且得以該薪資
    列報於永隆公司核課營利事業所得稅云云，無非圖卸被告刑責而為附和飾詞，是
    被告如何申報丙○○之薪資所得，非丙○○所明知，二人間並無犯意聯絡及行為
    分擔。又證人陳汪秀雲於偵查中固陳稱：財務及報稅方面均係其處理等語（見偵
    字偵查卷第十頁），惟丙○○所靠行之永隆公司係由被告所經營，與丙○○商談
    靠行事宜者為被告，證人陳汪秀雲僅負責該公司之會計作業，是以陳汪秀雲於偵
    查中另證稱：「他（指被告）來有簽同意書，在同意書範圍內才申報他的薪資，
    我們沒有逃漏稅，綜合所得稅用２％來申報，雙方同意才申報的」等語（見同上
    偵查卷第十頁反面），是證人陳汪秀雲係被告用以為其申報有關財稅，即係受被
    告指示而制作上開不實之業務文書，繼而持向稅捐機關報稅以逃漏稅捐，其主觀
    上並無偽造文書用以漏稅捐之犯意，自不能認為陳汪秀雲與被告有共同基於業務
    上登載不實之犯意聯絡及幫助被告逃漏稅捐之意思。(三)、綜上所述，本件事證明
    確，被告所否認與辯解無非卸責飾詞，核無可採，其犯行洵堪認定。
二、核被告所為，係犯刑法第二百十六條、第二百十五條之行使業務上登載不實文書
    罪及稅捐稽徵法第四十一條、第四十七條第一款之公司負責人為納稅義務人以不
    正當方法逃漏稅捐罪。被告在業務上作成之文書為不實之登載進而行使，業務登
    載不實之低度行為均應為行使之高度行為所吸收，不另論罪。至公訴意旨認被告
    係納稅義務人，而應依稅捐稽徵法第四十一條處斷，尚有未洽，惟起訴事實相同
    ，爰依法變更起訴法條，併此敘明。被告利用不知情之陳汪秀雲為上開行使業務
    上登載不實文書行為，係間接正犯。被告先後數次行使業務登載不實文書之行為
    ，時間緊接，犯罪構成要件相同，顯係基於概括犯意為之，為連續犯，應以一罪
    論。被告行使業務上登載不實文書罪與公司負責人為納稅義務人以不正當方法逃
    漏稅捐罪間，有方法結果之牽連關係，應從一重依稅捐稽徵法第四十七條第一款
    第四十一條之公司負責人為納稅義務人以不正當方法逃漏捐罪處斷。原審以被
    告罪證明確，依法論罪科刑，固非無見，惟查：告訴人就被告如何以其名義製作
    不實之扣繳憑單，持以申報所得稅，並無犯意聯絡及行為分擔，又陳汪秀雲雖為
    被告申報財稅，然而其主觀上並無與被告共同偽造不實扣繳憑單之犯意，尚不能
    據卷內證據認定其二人與被告為共同正犯，原判決認定丙○○、陳汪秀雲二人與
    被告間有犯意聯絡及行為分擔，皆為共同正犯，尚有未洽；又刑法第四十一條於
    九十年一月四日修正，同年月十日經總統公布施行，其第一項規定：「犯最重本
    刑為五年以下有期徒刑以下之刑之罪，而受六個月以下有期徒刑或拘役之宣告，
    因身體、教育、職業、家庭之關係或其他正當事由，執行顯有困難者，得以一元
    以上三元以下折算一日，易科罰金。但確因不執行所宣告之刑，難收矯正之效，
    或難以維持法秩序者，不在此限。」，而前之規定為：「犯最重本刑為三年以下
    有期徒刑以下之刑之罪，而受六個月以下有期徒刑或拘役之宣告，因身體、教育
    、職業、家庭之關係，執行顯有困難者，得以一元以上三元以下折算一日，易科
    罰金。」，故本條文之修正，擴大得諭知易科罰金之範圍，較有利於被告，原審
    未及比較新舊法，依刑法第二條第一項前段，適用修正後之刑法第四十一條第一
    項，諭知易科罰金之折算標準，亦有未合。被告上訴意旨否認犯罪而指摘原判決
    不當，固無可取，惟原判決既有上述可議之處，自屬無可維持，應由本院撤銷改
    判。爰審酌被告犯罪之動機、手段、所逃漏稅捐之數額及否認犯行之犯後態度等
    一切情狀，量處如主文第二項所示之刑，以示懲儆。並依修正後刑法第四十一條
    第一項之規定，諭知易科罰金之折算標準。
據上論斷，應依刑事訴訟法第三百六十九條第一項前段、第三百六十四條、第二百九
十九條第一項前段、第三百條，稅捐稽徵法第四十七條第一款、第四十一條，刑法第
十一條前段第二條第一項前段、第五十六條、第二百十六條、第二百十五條、第五
十五條、第四十一條第一項，罰金罰鍰提高標準條例第一條前段、第二條，判決如主
文。
本案經檢察官甲○○到庭執行職務。
中      華      民      國      九十     年       四      月    十一    日
                                  臺灣高等法院臺中分院刑事第七庭
                                        審判長法  官  林  榮  龍
                                              法  官  黃  日  隆
                                              法  官  江  錫  麟
右正本證明與原本無異。
如不服本判決應於收受送達後十日內向本院提出上訴書狀，其未述上訴之理由者並
得於提起上訴後十日內向本院補提理由書（均須按他造當事人之人數附繕本）。
                                              書記官  謝  雅  惠
中      華      民      國      九十     年       四      月     十二   日
附錄本案論罪科刑法條：
刑法第二百十六條
行使第二百十條至第二百十五條之文書者，依偽造、變造文書或登載不實事項或使登
載不實事項之規定處斷。
刑法第二百十五條
從事業務之人，明知為不實之事項，而登載於其業務上作成之文書，足以生損害於公
眾或他人者，處三年以下有期徒刑、拘役或五百元以下罰金。
稅捐稽徵法第四十一條
納稅義務人以詐術或其他不正當方法逃漏稅捐者，處五年以下有期徒刑、拘或科或併
科新臺幣六萬元以下罰金。                                                Ｉ


司法院資訊處製作；財團法人民間司法改革基金會備份。
